【裁判字號】    99,審簡,13
【裁判日期】    990228
【裁判案由】    詐欺
【裁判全文】
臺灣桃園地方法院刑事判決               99年度審簡字第13號
公  訴  人  臺灣桃園地方法院檢察署檢察官
被      告  甲○○
上列被告因詐欺案件，經檢察官提起公訴（98年度偵字第4618號
），被告自白犯罪，本院認為宜以簡易判決處刑，爰不經通常審
判程序，逕以簡易判決處刑如下：
    主      文
甲○○意圖為自己不法之所有，以詐術使人將本人之物交付，處
有期徒刑伍月，如易科罰金，以新臺幣壹仟元折算壹日；又幫助
意圖為自己不法之所有，以詐術使人將本人之物交付，處有期徒
刑月，如易科罰金，以新臺幣壹仟元折算壹日。應執行有期徒
刑陸月，如易科罰金，以新臺幣壹仟元折算壹日。緩刑貳年，並
應於緩刑期間內給付乙○○共新臺幣貳拾萬元，給付方式為於民
國九十九年一月二十九日支付新臺幣拾萬元；於九十九年二月二
十八日支付新臺幣伍萬元；於九十九年三月二十九日支付新臺幣
伍萬元，如有一期不履行，視為全部到期。
    事實及理由
一、甲○○得預見收購金融帳戶之人，係將所收購之帳戶用以供
    被害人匯入款項，藉此作為犯罪之工具，竟先基於意圖為自
    己不法所有之詐欺之犯意，向當時為其男友之乙○○佯以工
    作上需要帳戶供薪資轉帳以及共同生活開支為由，要求乙○
    ○交付帳戶供其使用，致乙○○陷於錯誤，而於民國96年6
    月22日，在甲○○位於桃園縣桃園市○○路55之4 號5 樓住
    處內，將其前所申設之臺灣土地銀行南崁分行、帳號000-00
    0000000000號帳戶（下稱上開土地銀行帳戶）之存摺、提款
    卡、密碼及印鑑章等物品資料均交付予甲○○；嗣甲○○取
    得上開乙○○土地銀行帳戶之物品、資料後，另基於幫助詐
    欺之不確定故意【甲○○對於正犯所為之下述冒充公務員行
    使職權、行使偽造公文書之犯行，事先並無預見，尚乏幫助
    冒充公務員行使職權、行使偽造公文書之犯意】，旋於96年
    10月30日前之某不詳日、時，再將上開土地銀行帳戶之物品
    、資料交予某真實姓名年籍不詳之詐騙集團成員做為犯罪工
    具。嗣該詐騙集團成員取得乙○○之上開土地銀行帳戶後，
    即於96年10月30日上午10時許，由詐騙集團成員撥打電話予
    戴子乾，佯稱為台中地院書記官，謊稱因涉及人頭帳戶詐騙
    洗錢案，要凍結帳戶云云，致戴子乾陷於錯誤，而依詐騙集
    團成員之指示，於同日匯款新臺幣（下同）10萬元至乙○○
    上開土地銀行帳戶中。而詐欺集團成員為取信戴子乾，復叮
    囑其至某便利超商之傳真機旁，接收偽造之凍結管制命令之
    公文書1 紙而行使。嗣因戴子乾查覺受騙報警處理，始循線
    獲悉上情。案經乙○○訴由臺灣桃園地方法院檢察署檢察官
    偵查起訴。
二、訊據被告甲○○對於上揭犯罪事實於本院審理中坦承不諱，
    核與被害人戴子乾於警詢、告訴人即被害人乙○○於偵訊及
    本院指訴之情節相符，並有臺灣土地銀行南崁分行96年11月
    26日崁存字第0960000362號函及98年4 月3 日崁密字第0980
    000041號函、函附之乙○○開戶基本資料、客戶歷史交易明
    細查詢、被害人戴子乾提出之渣打國際商業銀行股份有限公
    司匯款副通知書、內政部警政署反詐騙案件紀錄表、新竹縣
    政府警察局新埔分局關西分駐所受理詐騙帳戶通報警示簡便
    格式表、臺灣高等法院98年度上易字第189 號刑事判決附表
    一乙○○及甲○○間行動電話簡訊互傳之內容、附表二乙○
    ○及甲○○間行動電話通話之錄音譯文、內政部警政署刑事
    警察局98年9 月4 日刑鑑字第0980123435號鑑定書各1 份在
    卷可稽，足認被告之自白與事實相符，堪以採信。是本件事
    證明確，被告上開犯行已可認定，自應依法論科。至被告甲
    ○○將乙○○所有上開土地銀行帳戶之物品、資料交付予該
    真實姓名年籍不詳之成年人及其所屬之詐騙集團使用部分，
    並無證據證明其知悉該集團正犯如何實施本件詐欺犯行之細
    節，故該等集團正犯成員其後雖有以冒充公務員行使職權及
    行使偽造公文書來遂行對被害人戴子乾詐欺取財之犯行，但
    核被告之幫助犯意應僅及於詐欺取財部分，而不及於其餘刑
    法第216 條、第211 條之行使偽造公文書罪、第158 條第1
    項之冒充公務員行使職權罪部分，附此敘明。
三、核被告詐得乙○○上開土地銀行帳戶之物品、資料之所為，
    係犯刑法第339 條第1 項之詐欺取財罪。又被告將乙○○所
    有上開土地銀行帳戶之物品、資料交付予該真實姓名年籍不
    詳之成年人及其所屬之詐騙集團，供其詐騙被害人戴子乾後
    取得贓款，然並無證據證明被告與詐欺集團所屬成員間有詐
    欺取財犯意聯絡或參與詐欺取財構成要件行為之分擔，其提
    供該帳戶，供為詐欺取財贓款匯入、提領之帳戶，係提供詐
    欺取財構成要件以外之助力，核其此部分所為，係犯刑法第
    30 條 第1 項前段、第339 條第1 項詐欺取財罪之幫助犯，
    此部分並依刑法第30條第2 項之規定減輕其刑。被告所犯上
    開2 罪間，犯意各別，行為互異，應分論併罰。爰審酌被告
    之前科、素行，及其犯罪之動機、方法、對被害人所生之危
    害，犯罪後一度否認，惟終能坦承犯行且已與告訴人乙○○
    達成調解等一切情狀，分別量處如主文所示之刑及定應執行
    刑並諭知易科罰金之折算標準。末查，被告前未曾受有期徒
    刑以上刑之宣告，有臺灣高等法院被告前案紀錄表1 份在卷
    足參，其經此追訴審判，當知所警惕而無再犯之虞，念其等
    因一時短於思慮，致罹本罪，並其與告訴人乙○○達成調解
    ，並同意賠償告訴人乙○○新臺幣（下同）20萬元且已於99
    年1 月26日給付10萬元，有99年1 月13日調解委員調解單及
    郵政國內匯款執據各1 份在卷可考，其經此教訓應能知所警
    惕而無再犯之虞，本院認其所受刑之宣告以暫不執行為適當
    ，爰逕依刑法第74條第1 項第1 款、第2 項第3 款之規定，
    併予諭知如主文所示之緩刑期間並命被告以主文所示之方式
    支付20萬元之損害賠償予告訴人乙○○。
四、依刑事訴訟法第449 條第2 項、第3 項，刑法第30條第1 項
    前段、第2 項、第339 條第1 項、第41條第1 項前段、第51
    條第5 款、第74條第1 項第1 款、第2 項第3 款，刑法施行
    法第1 條之1 第1 項、第2 項前段，判決如主文。
中    華    民    國    99    年    2     月    28    日
                        刑事庭  法  官  鍾雅蘭
以上正本證明與原本無異。
如不服本判決，應於判決送達後10日內向本院提出上訴狀（應附
繕本）。
                                書記官  黃子祝
中    華    民    國    99    年    3     月     1    日
附錄本案論罪科刑法條：
中華民國刑法第339 條
（普通詐欺罪）
意圖為自己或第三人不法之所有，以詐術使人將本人或第三人之
物交付者，處5 年以下有期徒刑、拘役或科或併科1 千元以下罰
金。
以前項方法得財產上不法之利益或使第三人得之者，亦同。
前二項之未遂犯罰之。

司法院資訊處製作；財團法人民間司法改革基金會備份。
